【裁判字號】    90,上易,291
【裁判日期】    900827
【裁判案由】    背信等
【裁判全文】
臺灣高等法院臺南分院刑事判決           九十年度上易字第二九一號        Ｇ
      上  訴  人  臺灣臺南地方法院檢察署檢察官
      上  訴  人
      即  被  告  丙  ○  ○
     共      同
     選任辯護人   蘇  文  奕  律師
右上訴人因被告背信等案件，不服臺灣臺南地方法院八十八年度易字第七二五號中華
民國八十九年十二月二十六日第一審判決（起訴案號：臺灣臺南地方法院檢察署八十
七年度偵字第九四七四號），提起上訴，本院判決如左：
      主      文
原判決撤銷。
丙○○、甲○○共同意圖為自己不法之所有，而侵占對於業務上所持有之物，丙○○
處有期徒刑捌月，甲○○處有期徒刑柒月，均緩刑參年。
      事      實
一、甲○○與丙○○係夫妻關係，丙○○在鋼輪實業股份有限公司（下稱鋼輪公司）
    擔任業務經理，係為鋼輪公司處理事務之人。甲○○於八十七年五月十二日在台
    南市○○○街三七二巷二十三弄三十九號設立登記成立茂琦實業有限公司（下稱
    茂琦公司，原名稱邁格實業有限公司），並自任負責人，丙○○擬於同年六月底
    辭職與其夫甲○○共同發展茂琦公司之業務，竟共同意圖為自己不法之所有，以
    取得鋼輪公司業務機密資料之單一犯意，接續於八十七年五、六月間丙○○將業
    務上持有之鋼輪公司內部產品、客戶詳細資料清單等重要資料，私自影印侵占入
    己；並又利用上班時間，以電腦磁片盜拷公司電腦內部之業務資料，包括對客戶
    之報價表、下游廠商提供產品之價目表、客戶關係資料等資料，並以電子郵件之
    方式傳給其夫甲○○（侵占之資料詳見附表一、二）；甲○○與丙○○並意圖為
    自己不法之利益，於八十七年六月十五日由丙○○利用職務之便，違背對於鋼輪
    公司之任務，製作報價單，與甲○○共同私自以茂琦公司之名義以低於鋼輪公司
    對外報價之價格，向給鋼輪公司之國外客戶ＮＯＯＲＭＯＴＥＲＳ公司（下稱Ｐ
    Ｎ公司）報價，企圖從中獲取不當利益，致使剛輪公司被迫對於ＰＮ公司降價百
    分之十一，致生損害於鋼輪公司之利益；嗣為鋼輪公司負責人乙○○發現丙○○
    行跡可疑，向警方提出告訴，於八十七年六月二十四日十六時許，會同警方持台
    灣台南地方法院檢察署核發之搜索票至茂琦公司實施搜索；復於同日十七時二十
    分，至甲○○、丙○○於台南市○○○街一０九巷一號之住處搜索，扣得鋼輪公
    司資料介紹光碟片及報價單、模具表、客戶基本資料清單、剎車碟片圖面等證物
    一批（詳如附表一、二所示）。
二、案經鋼輪公司訴由台南市警察局移送台灣台南地方法院檢察署檢察官偵查起訴。
      理      由
一、訊據上訴人即被告甲○○、丙○○均矢口否認右揭事實，被告甲○○辯稱伊所開
    設之茂琦公司是買賣工業安全眼鏡，而告訴人之鋼輪公司是買賣剎車零件，兩者
    業務並不相關，伊沒有必要竊取告訴人的客戶及業務資料云云；被告丙○○辯稱
    伊為替公司挽留ＰＮ公司這個客戶，才以低於以往價格向ＰＮ公司報價，伊身為
    鋼輪公司業務經理有權限決定報價價格，且伊並未私自報價，帶回家的資料係在
    伊任職鋼輪公司時為參展或加班使用，公司並未規定不可以將資料帶回家中，伊
    並未侵占云云。
二、經查：
（一）被告甲○○開設之茂琦公司目前業務雖是買賣工業安全眼鏡，但茂琦公司登記
      之營業項目係「國際貿易業」，有公司變更登記事項卡附於偵卷第三十八頁可
      證，以丙○○對鋼輪公司客戶及業務之熟悉程度，只要能掌握鋼輪公司之下游
      製造商及國外客戶，則以丙○○之專業能力，不經由鋼輪公司而利用甲○○之
      茂琦實業公司來買賣剎車零件，實屬輕而易舉，甲○○僅以其業務係買賣工業
      安全眼鏡，與鋼輪公司產品無關云云置辯，自乏有力依據。
（二）又查ＰＮ公司為告訴人鋼輪公司之客戶，為被告所不爭執。搜索扣得之八十七
      年六月十五日向ＰＮ公司之報價單（附表一編號十三），係以被告甲○○所開
      設茂琦公司（ＭＥＧＡＳＡＦＥＰＲＯＤＵＣＴＳ, ＩＮＣ）之名義出具，報
      價之產品名稱為ＰＡＤ（煞車碟片），為被告所不否認（見警訊及偵查卷第二
      十頁正反面），且該報價單內所列之產品與鋼輪公司之產品編號相同，且有多
      項產品價格較鋼輪公司對外報價低於百分之二十，業據告訴代理人乙○○於偵
      訊時指訴歷歷（見偵卷第五十四頁背面），並經比對被告丙○○於八十七年六
      月十五日向ＰＮ公司之報價表（與附表一編號十三之報價表內容相同）及八十
      七年六月十八日被告丙○○以鋼輪公司名義向同一客戶ＰＮ公司發出之確認前
      次交易價格及數量之預估價目表互核相符（見警卷第三十四頁至三十六頁），
      告訴代理人乙○○指訴被告丙○○私下就與鋼輪公司相同煞車碟片產品以低於
      鋼輪公司之價格對鋼輪公司之國外客戶報價，堪可認定。而以該八十七年六月
      十八日鋼輪公司對ＰＮ公司發出之預估價目表以觀，當時ＰＮ公司尚願以較高
      價格向鋼輪公司買貨，被告丙○○卻於八十七年六月十五日向ＰＮ公司發出較
      低價格之報價單，若謂係為鋼輪公司之利益，實不符常情，因客戶若知悉鋼輪
      公司能以較低價格成交，則勢必對前次同意較高之交易價格感到後悔，可能影
      響先前已談成之生意，故被告丙○○在八十七年六月十五日向ＰＮ公司發出之
      報價單，顯然並非為鋼輪公司報價，而係為其夫即被告甲○○之茂琦公司發出
      ，應無疑義，事後辯稱係為鋼輪公司利益以鋼輪公司名義發出，顯係卸責之詞
      ，不足採信。
（三）再查，鋼輪公司之客戶ＰＮ公司於八十七年六月十八日致被告丙○○之信件中
      有下列內容：「AS A FRIEND WE REQUEST YOU TO PLESE CONTINUE YOUR
      SERVICE WITH GL & IN THE SAME TIME YOUR HUSBAND REQUOTE THE PRICES
      TO US& YOU WORK  BEHIND THE SCENE.ACTUALLY YOU WOULD HAVE TO SUFFER
      MUCH HARDSHIPS IF YOU BOTH QUIT THE JOB.HOWEVER WE CAN ASSIST YOUR
      HUSBAND IN THE ESTABLISHMENT OF A NEW BUSTNESS BY ALL MEANS.HOPE
      YOU WILL  UNDERSTAND WHAT I MEAN?」，其意略謂：「我們要求您留在鋼輪
      公司繼續服務，同時您先生重新報價給我們，並且你在幕後工作著．．然而
      我們能用各種方法來協助您先生建立新事業，希望您能瞭解我所指的意思．．
      ．」（見警卷第三十九頁、四十頁）。同函中更有：「PLESE PROVIDE US
      WITH BEST POSSIBLE PRICES AFTER RETAINING A REASONABLE FOR YOU.DO
      NOT KEEP IN VIEW THE PRICES OF GL AS PRICES OF VARIOUS ITEMS ARE
      STILL HIGH.」，其意略以：「請您在加上您合理的利潤後，報最好的價格給
      我們，請不要管鋼輪的價格，因為許多項目的價格仍是相當高」（見警卷第四
      十一、四十二頁）。觀乎此兩段文字，其中「不管鋼輪公司之價格」尤足佐證
      被告丙○○、甲○○確有私下對ＰＮ公司報價之行為。被告丙○○雖辯稱於八
      十七年五月十九日尚為鋼輪公司與ＰＮ公司簽訂獨家代理契約，若其果真有為
      自己不法利益之意圖欲私下對ＰＮ公司交易，實無為鋼輪公司促成簽訂獨家代
      理權之必要云云。惟ＰＮ公司雖與鋼輪公司簽訂獨家代理權，亦未必不能與其
      他公司交易，蓋簽訂獨家代理合約即有可能為自己爭取較佳之價格，而違背合
      約亦不必然定會被鋼輪公司知悉，若果被鋼輪公司查獲，亦僅負民事賠償責任
      ，其嚇阻力並非絕對，故被告所辯並不足以反證被告並未私下對ＰＮ公司報價
      。
（四）告訴人鋼輪公司於八十七年底對ＰＮ公司之價格因被告丙○○、甲○○私下報
      價後，被迫降價百分之十一與ＰＮ公司續約，有告訴人提出之預估發票二份附
      於八十八年附民字第九六號卷內可按，鋼輪公司因被告丙○○、甲○○之行為
      致受損害，已可認定。
（五）被告丙○○所影印帶回家中及以電子郵件傳回家中之業務資料除了介紹鋼輪公
      司之光碟片外，其他資料（詳如附表一、二）包括客戶地址電話等基本資料、
      鋼輪公司過去對客戶之報價表、鋼輪公司之下游廠商對鋼輪公司之報價表、產
      品型號目錄等資料，均屬公司業務之重要資料，對於公司對客戶提供之價格有
      重要參考價值，雖被告丙○○其時擔任鋼輪公司之業物經理，持有該批資料有
      屬於參展所需，有屬於加班所需，且鋼輪公司亦未禁止員工將公司資料帶回家
      ，業據證人張鳳娟、曾雅蘭於原審訊問時證述在卷。況查丙○○之夫甲○○於
      八十七年五月十二日在台南市○○○街三七二巷二十三弄三十九號設立登記成
      立茂琦公司（原名稱邁格實業有限公司），丙○○擬於同年六月底離職（見偵
      查卷第卅九頁ＰＮ公司翻譯信函第二段第一行）與其夫甲○○共同發展茂琦公
      司之業務，益徵被告有取得其業務上整體有用資料擬為競業行為之犯意。且被
      告既有於八十七年六月十五日為自己利益私下向鋼輪公司之客戶ＰＮ公司報價
      ，亦可推斷被告丙○○將該批資料影印帶回家中或以電子郵件傳回家中，顯有
      作為私下報價之參考，而有異持有為所有之犯意，應可認定。
三、按被告丙○○、甲○○私自將被告丙○○業務上持有之電腦及業務資料侵占入己
    ，依刑法第三百三十八條準用第三百二十三條之規定，該電磁紀錄以動產論，亦
    為侵占罪之客體。核被告所為，係犯刑法第三百三十六條第二項之業務侵占罪；
    按被告丙○○、甲○○違背丙○○對鋼輪公司之任務，私下對鋼輪公司之外國客
    戶報價，核其所為，係犯刑法第三百四十二條第一項之背信罪。被告甲○○雖非
    任職鋼輪公司，然與被告丙○○有犯意聯絡及行為分擔，二人共同實施前揭犯行
    ，依刑法第三十一條第一項之規定，仍以共犯論。被告二人共同業務侵占罪與背
    信罪間，有方法結果關係之牽連關係，為牽連犯，應依刑法第五十五條之規定，
    從一較重之業務侵占罪處斷。原審因認被告等犯行罪證明確予以論科固非無見，
    惟查被告等將鋼輪公司內部產品、客戶詳細資料清單等重要資料，侵占入己，其
    目的無非丙○○擬於同年六月底辭職與其夫甲○○共同發展茂琦公司之業務，是
    被告乃係以取得其業務上整體有用資料擬為競業行為之單一犯意，分次接續為之
    ，應為接續犯而非連續犯，原審判決認係連續犯，認事用法已有未合，且該判決
    事實理由敘明為基於概括犯意為之，認屬連續犯，於主文復又漏未載明連續犯，
    亦有矛盾。被告上訴意旨否認犯罪，徒陳詞指摘原判決不當，雖無可取，公訴人
    依循告訴人之聲請認原審判決量刑太輕，惟被告於本院審理中已與告訴人達成和
    解賠償損害，有和解筆錄在卷足憑，是公訴人上訴亦無理由，然原判決既有可議
    ，自應由本院將原判決撤銷改判。爰審酌被告二人係為擴張自己公司業務而違背
    告訴人所交付之任務，對告訴人業務影響重大，本應從重量刑，惟被告於本院審
    理中已與告訴人【達成和解賠償損害】，已如前述，顯見被告等【犯後深具悔意
    】，且念其並無前科素行良好，併審酌被告犯罪之動機、目的、手段、被告之智
    識程度、家庭狀況及參與犯罪之程度等一切情狀，分別量處如主文所示之刑，以
    資懲儆。又被告二人前均未曾受有期徒刑以上刑之宣告，有本院被告全國前按紀
    錄表、台灣台南地方法院檢察署刑案資料查註紀錄表在卷可憑，本院認其經此偵
    審程序之教訓後，應知所警惕，信無再犯之虞，本院因認所宣告之刑以暫不執行
    為適當，併均諭知緩刑參年，以勵自新，並啟來茲。
據上論斷，應依刑事訴訟法第三百六十九條第一項前段、第三百六十四條、第二百九
十九條第一項前段，刑法第二十八條、第三十一條、第三百三十六條第二項、第三百
四十二條第一項、第五十五條、第七十四條第一款，罰金罰鍰提高標準條例第一條前
段，判決如主文。
本案經檢察官王碧霞到庭執行職務。
中    華    民    國      九十      年      八      月      二十七      日
                                  臺灣高等法院臺南分院刑事第四庭
                                      審判長法官  陳    義    仲
                                            法官  徐    財    福
                                            法官  宋    明    蒼
右正本證明與原本無異。
不得上訴。
                                      法院書記官  余    素    美
中    華    民    國      九十      年      八      月     二十八       日
附錄法條：
刑法第三百四十二條第一項：為他人處理事務，意圖為自己或第三人不法之利益，或
                          損害本人之利益，而為違背其任務之行為，致生損害於
                          本人之財產或其他利益者，處五年以下有期徒刑、拘役
                          或科或併科一千元以下罰金。
刑法第三百三十六條第二項：對於公務上或公益所持有之物，犯前條第一項之罪者，
                          處一年以上七年以下有期徒刑，得併科五千元以下罰金
                          。
                          對於業務上所持有之物，犯前條第一項之罪者，處六月
                          以上五年以下有期徒刑，得併科三千元以下罰金。
附表一
┌───┬─────────────┬────┬───┐
│一    │鋼輪公司客戶報價表        │壹      │張    │
├───┼─────────────┼────┼───┤
│二    │模具表                    │壹      │張    │
├───┼─────────────┼────┼───┤
│三    │客戶報價表                │捌      │張    │
├───┼─────────────┼────┼───┤
│四    │客戶報價表                │陸      │張    │
├───┼─────────────┼────┼───┤
│五    │客戶報價表                │陸      │張    │
├───┼─────────────┼────┼───┤
│六    │客戶報價表                │陸      │張    │
├───┼─────────────┼────┼───┤
│七    │客戶報價表                │壹拾肆  │張    │
├───┼─────────────┼────┼───┤
│八    │客戶報價表                │陸      │張    │
└───┴─────────────┴────┴───┘
┌───┬─────────────┬────┬───┐
│九    │客戶報價表                │壹拾    │張    │
├───┼─────────────┼────┼───┤
│十    │客戶報價表                │ 貳     │張    │
├───┼─────────────┼────┼───┤
│十一  │客戶報價表                │壹拾貳  │張    │
├───┼─────────────┼────┼───┤
│十二  │客戶報價表                │壹拾壹  │張    │
├───┼─────────────┼────┼───┤
│十三  │客戶報價表                │ 貳     │張    │
├───┼─────────────┼────┼───┤
│十四  │客戶報價表                │壹拾捌  │張    │
├───┼─────────────┼────┼───┤
│十五  │對國外客戶報價比例表      │肆      │張    │
├───┼─────────────┼────┼───┤
│十六  │煞車蹄片報價表            │壹拾    │張    │
└───┴─────────────┴────┴───┘
┌───┬─────────────┬────┬───┐
│十七  │煞車碟片報價表            │參      │張    │
├───┼─────────────┼────┼───┤
│十八  │聯輪得鐿之模具報價表      │壹拾貳  │張    │
├───┼─────────────┼────┼───┤
│十九  │煞車碟片之報價表          │壹拾貳  │張    │
├───┼─────────────┼────┼───┤
│二十  │煞車蹄片報價表            │ 貳     │張    │
├───┼─────────────┼────┼───┤
│二十一│鋼輪公司報價表            │貳拾貳  │張    │
├───┼─────────────┼────┼───┤
│二十二│與客戶關係資料            │貳拾肆  │張    │
├───┼─────────────┼────┼───┤
│二十三│拷貝磁碟片                │壹      │片    │
├───┼─────────────┼────┼───┤
│二十四│拷貝磁碟片                │壹      │片    │
└───┴─────────────┴────┴───┘
附表二
┌───┬──────────────┬────┬───┐
│編  號│名                        稱│數  量  │單  位│
├───┼──────────────┼────┼───┤
│一    │鋼輪公司客戶基本資料清單    │壹      │冊    │
├───┼──────────────┼────┼───┤
│二    │廠商目錄對照表              │參      │張    │
├───┼──────────────┼────┼───┤
│三    │公司對客戶報價表            │肆      │張    │
├───┼──────────────┼────┼───┤
│四    │煞車碟片圖面                │貳拾參  │張    │
├───┼──────────────┼────┼───┤
│五    │鋼輪公司號碼對造查詢系統手冊│捌      │張    │
├───┼──────────────┼────┼───┤
│六    │客戶煞車碟片目錄            │壹      │冊    │
├───┼──────────────┼────┼───┤
│七    │客戶煞車碟片目錄            │壹      │冊    │
├───┼──────────────┼────┼───┤
│八    │公司基本資料車廠號碼對照表  │壹      │冊    │
└───┴──────────────┴────┴───┘


司法院資訊處製作；財團法人民間司法改革基金會備份。
